【裁判字號】    89,交上訴,90
【裁判日期】    890802
【裁判案由】    公共危險等
【裁判全文】
臺灣高等法院刑事判決                            八十九年度交上訴字第九號
    上  訴  人
    即  被  告  丁○○
右上訴人因公共危險等案件，不服臺灣板橋地方法院八十九年度交訴字第一三號，中
華民國八十九年三月三十一日第一審判決（起訴案號：臺灣板橋地方法院檢察署八十
八年度偵字第二三九二二號）提起上訴，本院判決如左：
    主  文
原判決撤銷。
丁○○因過失傷害人，處拘役肆拾日，如易科罰金，以參佰元折算壹日。又駕駛動力
交通工具肇事，致人受傷而逃逸，處有期徒刑柒月。
    事  實
一、丁○○明知其並無汽車駕駛執照，不得駕駛汽車，竟於民國八十八年十月九日晚
    上十時五十分許，駕駛其所有ＦＢ─四八九０號自用小客車，沿台北縣三峽鎮○○路○段三峽新橋往復興路方向行駛，在該橋上行駛於外側車道時，應注意汽車
    行駛時，駕駛人應注意後車與前車之間應保持隨時可以煞停之距離，而當時係晴
    天之夜晚、夜間有照明、為市區道路之橋樑、該路段係乾燥、無缺陷、無障礙物
    、視距良好之柏油路面，自應注意及同車道同向行駛在前由乙○○所騎乘、後載
    甲○○之ＴＹＷ─九０五號輕型機車，而無不能注意之情事，竟疏未注意與該機
    車保持隨時可以煞停之距離，致其右前車頭擦撞甲○○左膝蓋及該機車車尾後，
    該輕型機車搖晃中，再遭汽車右後車門撞及，致該輕型機車倒地，乙○○因此受
    有右膝、左足、右足多處擦傷、左手挫傷、頭部挫傷之傷害；甲○○因此受有左
    手、左膝擦傷之傷害。丁○○肇事後，駕車逃逸。嗣經丙○○目擊肇事經過，向
    警方提供肇事車輛之車號，經警循線查獲。
二、案經被害人乙○○及甲○○訴由台北縣警察局三峽分局報告台灣板橋地方法院檢
    察署檢察官偵查起訴。
    理  由
一、訊據上訴人即被告丁○○固坦承前揭無照駕駛之事實，惟於本院訊問時辯稱：既
    有目擊證人看到，伊應有撞到人，但當時不知撞到人，並無肇事逃逸之故意云云
    。經查右揭被告肇事致人受傷後逃逸之事實，業據告訴人乙○○於警偵訊時及原
    審，告訴人甲○○於警偵訊時、原審及本院訊問時分別指訴綦詳，核與目擊證人
    丙○○於警訊中及本院訊問時證述之情節大致相符，並有道路交通事故調查報告
    表一紙、診斷證明書二紙、照片六張附卷可稽。告訴人甲○○於本院訊問時指稱
    ：「（當時被告是否要超車？）應該不是，晚上車子很少。」等語，另依告訴人
    甲○○及證人丙○○於本院訊問時指證之擦撞情形、丙○○所繪現場圖、及道路
    交通事故調查報告表參互以觀（見本院八十九年六月二十六日訊問筆錄，偵卷第
    十頁），肇事時被告車並非在超車中，且其車與告訴人機車均係在外側車道同向
    行駛，告訴人機車行駛在前，被告車行駛在後，其右前車頭係自後擦撞甲○○左
    膝蓋及該機車車尾，顯係未保持隨時可以煞停之距離，以致肇事。被告既係右前
    車頭追撞該機車車尾，自在被告視線所及範圍之內，參以卷附被告汽車照片顯示
    ，其右後車門確有凹痕，且撞凹車門及機車倒地之聲響，必大於尋常汽車喇叭聲
    ，被告豈有不知之理。被告所辯不知肇事云云，要屬畏罪飾卸之詞，不足採信。
二、按汽車駕駛執照為駕駛汽車之許可憑證；又汽車在同一車道行駛時，除超越前車
    外，後車與前車之間應保持隨時可以煞停之距離，道路交通安全規則第五十條第
    一項前段、第九十四條第一項分別定有明文。被告應注意前揭規定，竟無照駕駛
    ，違反規定，且肇事當時係晴天之夜晚、夜間有照明、為市區道路之橋樑、該路
    段係乾燥、無缺陷、無障礙物、視距良好之柏油路面，並無不能注意之情事，被
    告疏未注意與前車保持隨時可以煞停之距離而肇事，即有過失，且其過失行為與
    告訴人受傷間，有相當因果關係。是被告無照駕車，肇事致人受傷後逃逸之事證
    明確，犯行洵堪認定。
三、核被告所為，係犯刑法第二百八十四條第一項前段普通過失傷害罪、第一百八十
    五條之四駕駛動力交通工具肇事致人受傷而逃逸罪。被告一過失行為致告訴人二
    人受傷，觸犯二普通過失傷害罪名，為想像競合犯，應從一重處斷。又被告所犯
    過失傷害及肇事逃逸二罪間，犯意各別，行為互殊，應予分論併罰。又被告無照
    駕駛，致人受傷，應依道路交通管理處罰條例第八十六條第一項之規定，就其過
    失傷害部分，加重其刑。
四、原審予以論罪科刑，固非無見。惟兩車並非併行中發生事故，而係同車道一前一
    後之追撞，與未注意兩車併行間隔有間，即被告車係右前車頭先擦撞告訴人甲○○左膝蓋及該機車車尾後，該輕型機車搖晃中，再遭被告汽車右後車門撞及，致
    該輕型機車倒地，原判決認事用法，即有未洽；又道路交通安全規則第九十四條
    第一項後車與前車之間應保持隨時可以煞停距離之規定，係同條第三項應注意車
    前狀況規定之特別規定，本案被告既係疏未注意與前車保持隨時可以煞停之距離
    而肇事，關於其注意義務之規定，即應引用同條第一項，而非第三項，原判決引
    用同條第三項之規定，亦有未洽。被告上訴辯稱當時不知撞到人，並無肇事逃逸
    之故意云云，雖無理由，惟原判決既有如上可議之處，自應由本院予以撤銷改判
    。爰審酌被告並無前科，素行尚佳；被告係無照駕駛；告訴人乙○○、甲○○所
    受傷害之情形；事後除賠償告訴人二人醫藥費新台幣一萬元外，尚未達成和解，
    及犯罪後否認部分犯行之態度等一切情狀，量處如主文第二項所示之刑，過失傷
    害部分並諭知易科罰金之折算標準，以示懲儆。
五、被告經合法傳喚，無正當理由不到庭，爰不待其陳述逕行判決。
據上論斷，應依刑事訴訟法第三百六十九條第一項前段、第三百六十四條、第三百七
十一條、第二百九十九條第一項前段，刑法第二百八十四條第一項前段、第一百八十
五條之四、第五十五條、第四十一條，道路交通管理處罰條例第八十六條第一項，罰
金罰鍰提高標準條例第一條前段，判決如主文。
本案經檢察官張啟彬到庭執行職務。
中      華      民      國      八十九    年      八      月      二    日
                              臺灣高等法院刑事第二十四庭
                                  審判長法  官  陳貽男
                                        法  官  陳憲裕
                                        法  官  聶齊桓
肇事逃逸部分得上訴
過失傷害部分不得上訴
附錄：本判決論罪科刑法條全文
刑法第二百八十四條第一項
因過失傷害人者，處六月以下有期徒刑、拘役或五百元以下罰金。致重傷者，處一年
以下有期徒刑、拘役或五百元以下罰金。
刑法第一百八十五條之四
駕駛動力交通工具肇事，致人死傷而逃逸者，處六月以上五年以下有期徒刑。


司法院資訊處製作；財團法人民間司法改革基金會備份。
